【裁判字號】    98,易,431
【裁判日期】    980518
【裁判案由】    詐欺
【裁判全文】
臺灣板橋地方法院刑事判決               98年度易字第431號
公  訴  人  臺灣板橋地方法院檢察署檢察官
被      告  乙○○
上列被告因詐欺案件，經檢察官提起公訴（98年度偵字第1934號
），本院判決如下：
    主  文
乙○○幫助意圖為自己不法所有，以詐術使人將本人之物交付，
處有期徒刑月，如易科罰金以新臺幣壹仟元折算壹日。
    事  實
一、乙○○可預見提供金融帳戶之存摺、提款卡及密碼予他人，
    可能使該帳戶遭詐欺集團利用作為收受被詐騙者交付之款項
    之用，仍不違背其本意，基於幫助詐欺取財之不確定故意，
    於民國97年12月15日某時，在臺北縣永和市○○路○ 段238
    號SOGO百貨公司門口，將其於玉山銀行板橋分行申請開立之
    0000000000000 號帳戶（下稱玉山銀行帳戶）之存摺影本、
    提款卡及密碼交付姓名年籍不詳之成年人，供其所屬詐騙集
    團作為詐欺取財犯罪之用。嗣該詐欺集團成員即基於意圖為
    自己不法所有之犯意，於97年12月15日20時40分許，撥打電
    話予甲○○，佯稱其為博客來書店客服人員，並向甲○○表
    示先前購買書籍之付款方式因誤刷條碼而設定為分期付款，
    要求甲○○予以更正，隨後該成員復假冒郵局人員撥打電話
    予甲○○，要求其至郵局自動櫃員機取消該錯誤之設定，致
    甲○○陷於錯誤，依該詐欺集團成員之指示，前往新竹市○
    ○路428 號新竹郵局，操作自動櫃員機而將新臺幣（下同）
    ﹚24,795元匯入乙○○之玉山銀行帳戶內。嗣甲○○操作完
    後旋即發覺帳戶內之存款短少，始知受騙，經報警處理而查
    悉上情。
二、案經臺北縣政府警察局海山分局報請臺灣板橋地方法院檢察
    署檢察官偵查起訴。
    理  由
一、訊據被告乙○○固坦承玉山銀行帳戶為其所有，而該帳戶遭
    詐欺集團利用作為詐騙被害人甲○○匯款之用等情，惟矢口
    否認有何幫助詐欺取財之犯行，並辯稱：伊因遭到公司資遣
    ，迫於生計，於97年12月11日看報紙找工作時，看到金蒂娛
    樂傳播公司（下稱金蒂公司）要應徵司機，即打電話聯絡對
    方，對方要求伊提供存摺影本以查證信用狀況，如無問題即
    可上班，伊乃依約於同年月12日下午3 時許，在上址SOGO百
    貨公司前將玉山銀行帳戶存摺影本交給自稱是金蒂公司業務
    經理之「陳先生」，至翌日（即13日）上午11時許，「陳先
    生」又打電話要伊提供提款卡以確認該帳戶是否為警示帳戶
    ，伊乃依約於同日下午2 時許，在上開百貨公司前，將提款
    卡交給對方，後伊於同年月15日打電話詢問應徵情形時，對
    方約伊於同日下午1 時30分，在相同地點見面，要帶伊至金
    蒂公司上班，然見面時「陳先生」表示提款卡無密碼無從確
    認帳戶是否為警示帳戶，要伊提供密碼，查證如無問題，翌
    日一定帶伊至公司上班，伊即再提供密碼予對方，直到後來
    伊接到銀行通知，才知到碰上詐騙集團云云。經查：
（一）上開玉山銀行帳戶係由被告所親自申請開設，且被害人甲
      ○○於上揭時間，遭某詐欺集團成員詐騙而匯款24,795元
      至該帳戶內，嗣該被害人發覺受騙後報案，經警通報將上
      開帳戶列為警示帳戶等情，業據被害人甲○○於警詢時指
      述綦詳，並有玉山銀行帳戶開戶基本資料（含開戶申請書
      、顧客資料表）、綜存戶交易資料查詢單、新竹市警察局
      第二分局東勢派出所受理各類案件紀錄表、受理刑事案件
      報案三聯單、受理詐騙帳戶通報警示簡便格式表、內政部
      警政署反詐騙諮詢專線紀錄表、金融機構聯防機制通報單
      、自動櫃員機匯款存根等附卷可稽，足見被告之玉山銀行
      帳戶確已遭某詐欺集團作為詐騙被害人甲○○匯款之帳戶
      甚明。
（二）被告所辯因遭到公司資遣，為應徵司機而將玉山銀行帳戶
      之存摺影本、提款卡及密碼交付自稱金蒂公司業務經理之
      「陳先生」等情，固提出離職證明書、報紙分類廣告及手
      機通聯紀綠等資料為證。惟依一般人之日常經驗均可知悉
      ，應徵工作通常只需提供履歷表，填載相關年籍、履歷等
      資料，待錄取後，頂多只需提供身分、履歷證明文件以建
      立人事檔案，實無提供金融帳戶供應徵公司查詢信用狀況
      及該帳戶是否為警示帳戶之必要，若應徵者為收受應徵公
      司交付之薪資，通常也只須影印存摺封面或告知金融機構
      名稱、戶名、帳號即可，亦無須於應徵工作之際即提供帳
      戶之提款卡，更遑論提供提款卡密碼予應徵公司；況應徵
      工作，理當知悉公司之所在地、營業項目、實際工作地點
      、上班時間、薪資報酬等，以決定是否適合從事該工作。
      本件被告已年滿26歲，為一智識正常且具有一定社會經驗
      之成年人，對上揭事項自難諉為不知，而被告對於應徵公
      司僅知名稱，對其餘事項均毫無所悉，且在未確定是否經
      錄取前，即貿然提供上開帳戶之存摺影本、提款卡及密碼
      ，在在顯示與常情相違。
（三）況且，被告於警詢時並未陳明應徵工作之公司為金蒂公司
      ，只陳稱係為應徵貨車司機而將玉山銀行帳戶之提款卡及
      密碼交給不詳姓名年籍，自稱「劉先生」之人，其聯絡電
      話為0000000000等情，此與被告於本院審理時供稱交付提
      款卡及密碼之對象自稱「陳先生」，及應徵公司為金蒂公
      司，聯絡電話為0000000000（依被告提出之上開報紙分類
      廣告所載），迥然不同；其於偵查中則全然未陳明應徵公
      司之名稱、聯絡方式及究係何人取走其帳戶之存摺影本、
      提款卡及密碼，顯見被告對其利有情節不是隱而未宣，就
      是前後供述不一，亦與常情有違，則其玉山銀行帳戶之存
      摺影本等物，是否確實因應徵工作而交付他人，即有可疑
      ﹖
（四）另查金融帳戶係個人資金流通之理財工具，事關帳戶申請
      人個人之財產權益甚鉅，進出款項亦將影響其個人社會信
      用評價，而金融帳戶與提款卡、密碼結合，尤具專有性，
      若落入不明人士手中，更極易被利用為取贓之犯罪工具，
      故而金融帳戶亦具有強烈之屬人性及隱私性，應以本人使
      用為原則，衡諸常理，若非與本人有密切關係或特殊信賴
      關係，實無任意供他人使用之理，縱有交付個人帳戶供他
      人使用之特殊情形，亦必會先行瞭解他人使用帳戶之目的
      始行提供，並儘速要求返還。再詐欺集團經常利用收購之
      方式大量取得他人帳戶，亦可能以薪資轉帳、質押借款、
      辦理貸款等不同名目誘使他人交付帳戶，藉此隱匿其財產
      犯罪之不法行徑，規避執法人員之查緝，並掩飾、確保因
      犯罪所得之財物，而類此在社會上層出不窮之案件，亦經
      坊間報章雜誌、影音媒體多所報導及再三披露而為眾所周
      知，從而避免此等專屬性甚高之物品被不明人士利用為犯
      罪工具，亦為一般生活所應有之認識。本件被告既為一智
      識正常，具有一定社會經驗之成年人，對上情自亦不得諉
      為不知，惟其竟將其所有具私密性、專屬性之玉山銀行帳
      戶之存摺影本、提款卡及密碼交付不明人士，而容任該人
      士對外得以上開帳戶之名義無條件加以使用，故縱認被告
      確係因應徵工作而交付帳戶資料，亦足認被告在主觀上已
      預見提供帳戶之行為可能幫助他人犯詐欺取財罪，其仍不
      違反其本意而執意為之，應認主觀上有幫他人助詐欺取財
      之不確定故意甚明。
    綜上所述，被告空言否認犯行，所為上開辯解，顯係卸責之
    詞，委無可採。罪證明確，被告犯行堪以認定。
二、按刑法上之幫助犯，係指以幫助之意思，對於正犯資以助力
    ，而未參與實施犯罪之行為者而言。查本件被告提供帳戶讓
    遭詐欺集團成員詐騙被害人匯入款項，並未實際參與詐欺集
    團成員對被害人實施詐欺之犯罪行為，是核其所為，係犯刑
    法第30條第1 項、第339 條第1 項之幫助詐欺取財罪。而被
    告之行為，僅止於幫助而已，爰依刑法第30條第2 項規定，
    按正犯之刑減輕之。爰審酌被告之品行、智識程度，提供帳
    戶供詐欺集團詐騙使用，助長詐騙財產犯罪之風氣，造成無
    辜民眾受騙而受有金錢損失，實為當今社會層出不窮之詐財
    事件發生之根源，導致社會互信受損，擾亂金融交易往來秩
    序，影響層面廣泛，且使執法人員難以追查該詐騙犯罪人之
    真實身分，兼衡被害人被詐騙之金額、被告犯罪之手段，以
    及犯罪後仍否認犯行等一切情狀，量處如主文所示之刑，以
    資懲儆，並諭知易科罰金之折算標準。
據上論斷，應依刑事訴訟法第299 條第1 項前段，刑法第30條、
第339 條第1 項、第41條第1 項前段，刑法施行法第1 條之1第1
項、第2 項，判決如主文。
本案經檢察官賴建如到庭執行職務。
中    華    民    國    98    年    5     月    18    日
                  刑事第二庭審判長法  官  王屏夏
                                  法  官  吳幸娥
                                  法  官  趙義德
上列正本證明與原本無異。
不得上訴。
                                  書記官  謝嘉玲
中    華    民    國    98    年    5     月    21    日
附錄本案論罪科刑法條全文：
刑法第339條第1項：
意圖為自己或第三人不法之所有，以詐術使人將本人或第三人之
物交付者，處5 年以下有期徒刑、拘役或科或併科1 千元以下罰
金。


司法院資訊處製作；財團法人民間司法改革基金會備份。
